臺灣高等法院臺南分院刑事判決
                                   109年度上訴字第1072號
上  訴  人  臺灣臺南地方檢察署檢察官
被      告  甲○○



上列上訴人因被告偽造文書案件，不服臺灣臺南地方法院109 年
度訴字第674號，中華民國109年7月23 日第一審判決（起訴案號
：臺灣臺南地方檢察署108年度偵緝字第991號），提起上訴，本
院判決如下：
    主  文
上訴駁回。                                              
    事實及理由
一、經本院審理結果，認第一審以被告甲○○犯刑法第216條、第2
    10條行使偽造私文書罪、同法第214條使公務員登載不實罪
    （刑法第214條規定固於被告行為後，於108年12月25日修正
    公布，但僅是將罰金額按原規定改為新臺幣及依刑法施行法
    第1條之1第2項但書規定予以換算後明訂，並無有利或不利
    被告，故毋庸為新舊法比較）。被告偽造署押為偽造私文書
    之部分行為，偽造私文書之低度行為則為行使偽造私文書之
    高度行為所吸收，不另論罪。其以一行為同時觸犯行使偽造
    私文書罪及使公務員登載不實罪，為想像競合犯，應從一重
    論以行使偽造私文書罪，因而判處有期徒刑3月，並諭知易
    科罰金折算之標準為新臺幣（下同）1,000元折算1日；偽造
    之「乙○○」署押壹枚沒收。認事用法及量刑、沒收均無不當
    ，應予維持，並引用第一審判決書記載之事實、證據及理由
    （如附件）。
二、檢察官上訴意旨略以
  ㈠按審判期日，應傳喚被害人或其家屬並予陳述意見之機會。
    但經合法傳喚無正當理由不到場，或陳明不願到場，或法院
    認為不必要或不適宜者，不在此限，刑事訴訟法第271條第2
    項定有明文。依原審卷所載，雖於準備期日傳喚附表一所示
    被害人到場，然旋於同日以被告坦認犯罪而改行簡式審判，
    並未於審判期日傳喚被害人或其家屬到場，使其有陳述意見
    之機會，被害人亦無陳明不願到場，即行辯論終結定期宣判
    ，原審所踐行之訴訟程序，即難認適法。
  ㈡被告固於審理時坦認犯行，然其偵查中確經通緝到案，無從
    在偵查中有與告訴人同庭之機會，然關於被告之犯罪動機、
    偽造告訴人簽名於公司變更登記資料上，對告訴人造成損害
    的程度為何，犯後與告訴人有無道歉或展現和解之態度等情
    ，依刑法第57條規定及實務見解之說明，均屬原審於量刑時
    應予詳查審究之因素。然原審於109年7月6 日進行準備程序
    時，因被告認罪，即改行簡式審判程序而於當日審理終結，
    未使告訴人於審理中到場就案情或被告量刑有陳述意見之機
    會，告訴人據此認原審量刑過輕，請求檢察官上訴，即非無
    理由云云。
三、經查：
  ㈠審判期日，應傳喚被害人或其家屬並予陳述意見之機會，但
    經合法傳喚無正當理由不到場，或法院認為不必要者或不適
    宜者，不在此限，刑事訴訟法第271條第2項定有明文；準此
    ，是否傳喚被害人到庭陳述意見，法院自有裁量之權。查：
  １檢察官上訴所指之「傳喚附表一所示被害人到場」，但遍查
    全卷，均無檢察官所指之「附表一」所示之被害人，是檢察
    官所指附表一之人究是何人，即有不明。但依檢察官起訴及
    原判決所認定之事實，本件被害人應係告訴人乙○○，合先敘
    明。
  ２本案原審訂於109年7月6 日行準備程序，並傳喚被告及告訴
    人乙○○到場，但當日告訴人並未到庭，被告有到庭，有送達
    證書及該日刑事報到單在卷可稽（原審卷第23- 27頁）。原
    審因被告到庭後當庭表示認罪，經徵詢被告及蒞庭檢察官意
    見後，裁定改依簡式審判程序審理；又因被告當庭表示同意
    放棄就審期間，於當日行審理程序，原審法院乃於同日行審
    理程序結案，而檢察官就原審當日行審理程序未異議，或有
    何促請法院依規定傳喚告訴人到庭陳述意見之陳述，並於同
    日審判程序就量刑表示意見時，陳稱「請妥適量刑」等語，
    有原審準備程序筆錄、審判筆錄可稽。足見當日到庭實行公
    訴之蒞庭檢察官亦認為無另行指定審判期日，並傳喚告訴人
    到庭陳述意見之必要。堪認原審亦因上情而認無傳喚告訴人
    於審判期日到庭陳述意見之必要，此部分核屬原審依上開規
    定所為裁量權行使，難認有何違法不當之情事。乃檢察官於
    原審適用簡式審判程序，並宣示判決後，具狀上訴指稱原審
    於同日審判期日未依上開規定傳喚被害人即告訴人到庭陳述
    意見，所踐行之訴訟程序有瑕疵云云，自無可採。
  ㈡按刑罰之量定，係屬實體法上賦予法院得為自由裁量之事項
    ，苟於法定要件或範圍之內予以量定，客觀上未有逾越法律
    所規定之範圍，或有明顯濫權之情形，自不能遽認有過重或
    過輕之違誤（最高法院75年度台上字第7033號判決意旨參照
    ）。又在同一犯罪事實與情節，如別無其他加重或減輕之原
    因，下級審法院量定之刑，亦無過重或失輕之不當情形，則
    上級審法院對下級審法院之職權行使，原則上應予尊重。茲
    查：
  １原審審酌被告未經告訴人同意，擅自偽簽告訴人簽名並製作
    不實之股東同意書，進而持以向公務員行使，除致生損害於
    告訴人外，更使公司登記管理產生錯誤，可能影響工商秩序
    ，其犯罪所生之危害、犯後之態度、其智識程度、職業、生
    活及經濟狀況、前科素行等一切情狀（見附件理由欄三、㈡
    所述），量處上開之刑及沒收，並就所處之有期徒刑諭知易
    科罰金折算標準。
  ２經核原審就被告犯罪之動機，犯罪情節及對告訴人及公司所
    生之損害、犯後之態度，及其他科刑部分之量刑基礎，已於
    理由欄內具體說明如上，顯已斟酌刑法第57條各款事由，基
    於刑罰目的性之考量、行為人刑罰感應力之衡量、告訴人所
    受之損害等因素而為刑之量定，並未逾越法定刑度，亦無違
    背公平正義之精神，或有違反比例原則之情事，客觀上不生
    量刑畸重畸輕之裁量權之濫用，是原審對被告所量處之刑，
    洵屬妥適。而本院審酌上情，及被告自陳高職畢業之智識程
    度、目前打零工，月收入約2 萬餘元，已離婚，育有一名已
    成年之小孩，另一位小孩尚未成年，目前獨居等家庭、經濟
    等一切情狀，亦認應量處上開之刑，是原審所為刑之量定，
    尚屬妥適。檢察官以上開情詞指摘原判決有量刑過輕之違誤
    ，亦無可採。
四、綜上，原審改行簡式審判程序並無違法不當，且量刑亦妥適
    ，檢察官上訴所指並無可採，其上訴為無理由，應予駁回。
據上論結，應依刑事訴訟法第373條、第368條，判決如主文。
本案經檢察官紀芊宇提起公訴，檢察官吳梓榕提起上訴，檢察官
柯怡伶到庭執行職務。
中　　華　　民　　國　 109　　年　　10　　月　　21　　日
                  刑事第一庭    審判長法  官  楊清安
                                      法  官  蕭于哲
                                      法  官  陳珍如
以上正本證明與原本無異。
如不服本判決應於收受送達後20日內向本院提出上訴書狀，其未
敘述上訴理由者，並得於提起上訴後20日內向本院補提理由書（
均須按他造當事人之人數附繕本）「切勿逕送上級法院」。
　　　　　　　　　　　　　　　　　　　書記官  盧建元　　
中　　華　　民　　國　 109　　年　　10　　月　　21　 日

附件：

臺灣臺南地方法院刑事判決　　　　　　　109年度訴字第674號
公　訴　人　臺灣臺南地方檢察署檢察官
被　　　告　甲○○　男　40歲（民國00年0月00日生）
                    身分證統一編號：0000000000號
                    住○○市○○區○○○街00巷00○0號
                    居臺南市○區○○路0段00巷00號
上列被告因偽造文書等案件，經檢察官提起公訴（108 年度偵緝
字第991 號），被告於準備程序中就被訴事實為有罪之陳述，經
本院告知簡式審判程序之旨，並聽取被告與公訴人之意見後，本
院裁定進行簡式審判程序，判決如下：
    主  文
甲○○犯行使偽造私文書罪，處有期徒刑參月，如易科罰金，以
新臺幣壹仟元折算壹日。
偽造之「乙○○」署押壹枚沒收。
    事  實
一、甲○○與林宸侒曾係夫妻，甲○○實際經營臺南市○○區○○里○○0○
    00號○○有限公司（下稱○○公司），林宸侒則係○○公司登記之
    負責人。乙○○於民國105年間在○○公司擔任作業員，甲○○將
    乙○○登記為出資額新臺幣25萬元之股東（甲○○涉犯侵占、詐
    欺部分，另由臺灣臺南地方檢察署檢察官為不起訴處分）。
    甲○○明知○○公司未於民國106年7月21日召開股東臨時會，竟
    基於行使偽造私文書、使公務員登載不實之犯意，未經乙○○
    同意，於106年7月21日，在不詳地點，虛偽記載「乙○○轉讓
    出資額貳拾伍萬元予林宸侒。以上各項均經全體股東同意無
    誤」等不實事項，並在○○公司106年7月21日股東同意書上，
    偽簽乙○○簽名，進而持上開股東同意書及○○公司章程向臺南
    市政府申請○○公司變更登記，致該承辦人員於形式審查後，
    誤信為真，依其申請將前揭不實事項登載於職務上所掌管之
    ○○公司登記案卷，足以生損害於乙○○及臺南市政府辦理公司
    變更登記事項之正確性。嗣經乙○○向臺南市政府申請調閱○○
    公司變更登記資料，始查悉上情。
二、案經乙○○訴由臺灣臺南地方檢察署檢察官偵查起訴。
    理  由
一、被告所犯係死刑、無期徒刑、最輕本刑為3 年以上有期徒刑
    以外之罪，其於準備程序中就被訴事實為有罪之陳述，經受
    命法官告知簡式審判程序之旨，並聽取公訴人、被告之意見
    後，本院合議庭依刑事訴訟法第273條之1第1項規定，裁定
    由受命法官獨任進行簡式審判程序，是依刑事訴訟法第273
    條之2規定，本件之證據調查，不受同法第159條第1項、第1
    61條之2、第161條之3、第163條之1及第164條至第170條規
    定之限制。
二、訊據被告對上開犯罪事實均坦承不諱，核與證人即告訴人乙
    ○○於偵查中之證述相符（他卷第135至136、235至236頁、偵
    緝卷第101至108頁），並有臺南市政府106年8月29日府經工
    商字第000000000號函暨所附○○公司登記資料、106年7月21
    日股東同意書各1份在卷可按（他卷第13至23頁），是被告
    上開自白核與客觀事證相符，應堪採信。綜上所述，本案事
    證明確，被告上開犯行，應堪認定。
三、論罪科刑
㈠、按刑法第214 條所謂使公務員登載不實事項於公文書罪，須
    一經他人之聲明或申報，公務員即有登載之義務，並依其所
    為之聲明或申報予以登載，而屬不實之事項者，始足構成，
    若其所為聲明或申報，公務員尚須為實質之審查，以判斷其
    真實與否，始得為一定之記載者，即非本罪所稱之使公務員
    登載不實（最高法院73年台上字第1710號判決意旨參照）。
    本件被告未經告訴人同意，擅自記載製作不實之股東同意書
    ，並偽簽告訴人姓名，進而持不實股東同意書及○○公司章程
    向臺南市政府行使以申請變更○○公司登記，致該承辦人員於
    形式審查後，誤信為真，依其申請將前揭不實事項登載於職
    務上所掌管之○○公司登記案卷上，足生損害於告訴人及市政
    府對公司管理之正確性，核被告所為，係犯刑法第216條、
    第210條之行使偽造私文書罪、同法第214條使公務員登載不
    實罪（刑法第214條規定固於被告為上開犯行後，於108年12
    月25日修正公布，但僅是將罰金額按原規定改為新臺幣及依
    刑法施行法第1條之1第2項但書規定予以換算後明訂，並無
    有利或不利被告，故毋庸為新舊法比較）。被告偽造署押為
    偽造私文書之部分行為，偽造私文書之低度行為則為行使偽
    造私文書之高度行為所吸收，不另論罪。被告以一行使偽造
    私文書行為同時觸犯行使偽造私文書罪及使公務員登載不實
    罪，為想像競合犯，應從一重論以行使偽造私文書罪處斷。
㈡、爰審酌被告未經告訴人之同意，擅自偽簽告訴人簽名並製作
    不實之股東同意書，進而持以向公務員行使，除致生損害於
    告訴人外，更使公司登記管理產生錯誤，可能影響工商秩序
    ，所為實有不該；復考量被告犯後坦承犯行，迄今亦未與告
    訴人達成和解之犯後態度；暨被告於本院審理時自陳之智識
    程度、職業、生活及經濟狀況、前科素行等一切情狀，量處
    如主文所示之刑，並諭知如主文所示之易科罰金折算標準。
四、被告偽簽乙○○之簽名1 枚，應依刑法第219 條宣告沒收。另
    股東同意書，因均已向臺南市政府行使，未在被告實力支配
    之下，非屬被告所有之物，亦不予宣告沒收。
據上論斷，依刑事訴訟法第273 條之1 第1 項、第299 條第1 項
前段，刑法第214條、第210條、第216條、第219條、第55條前段
、第41條第1項前段，刑法施行法第1條之1第1項、第2項前段，
判決如主文。
本案經檢察官紀芊宇提起公訴，檢察官吳梓榕到庭執行職務。
中　　華　　民　　國　 109　　年　　7 　　月　　23　　日
                  刑事第五庭    法　官　劉怡孜
以上正本證明與原本無異。
如不服本判決應於收受本判決後20日內向本院提出上訴書狀，並
應敘述具體理由。其未敘述上訴理由者，應於上訴期間屆滿後20
日內向本院補提理由書狀（均須按他造當事人之人數附繕本）「
切勿逕送上級法院」。
                                書記官  黃敏純
中　　華　　民　　國　 109　　年　　7 　　月　　23　　日
附錄論罪科刑法條：
中華民國刑法第214條
明知為不實之事項，而使公務員登載於職務上所掌之公文書，足
以生損害於公眾或他人者，處 3 年以下有期徒刑、拘役或 1 萬
5 千元以下罰金。
中華民國刑法第210條
（偽造變造私文書罪）
偽造、變造私文書，足以生損害於公眾或他人者，處 5 年以下
有期徒刑。
中華民國刑法第216條
（行使偽造變造或登載不實之文書罪）
行使第 210 條至第 215 條之文書者，依偽造、變造文書或登載
不實事項或使登載不實事項之規定處斷。